【裁判字號】    95,交抗,646
【裁判日期】    951002
【裁判案由】    聲明異議
【裁判全文】
臺灣高等法院臺中分院刑事裁定         95年度交抗字第646號
抗  告  人
即受處分人  ＯＯ交通股份有限公司
法定代理人  林Ｏ君
上列抗告人因聲明異議案件，不服臺灣臺中地方法院中華民國95
年8月17所為裁定（95年度交聲字第689號）提起抗告，本院裁定
如下:
    主  文
原裁定撤銷，發回台灣台中地方法院。
    理  由
一、抗告意旨略以：原審裁定駁回抗告人之異議，其理由竟謂「
    本件受處分人ＯＯ通運股份有限公司所有之車牌號碼ＯＯＯ
    ＯＯＯ號營業貨運曳引車，由黃Ｏ銓駕駛，於92年10月20日
    19 時，在○○縣○○鄉○○路○段與興和路口，使用註銷
    之駕照駕車之違規，遭臺中縣警察局交通隊另行以中縣警交
    字第ＨＢ0000000號通知單舉發，該舉發通知單並交付予違
    規行為人代收，則依上開規定，該舉發通知單可視為合法送
    達予受處分人並無違誤，違規駕駛人縱未告知受處分人該違
    規情事，此乃受處分人對公司內部員工控管不週所致，受處
    分人據此要求免責，並無理由。」惟查，按違反道路交通管
    理事件統一裁罰基準及處理細則第11條第1項第1款之規定，
    當場舉發者，受處分人非該當場被查獲之行為人或駕駛人時
    ，除應填寫駕駛人或行為人資料外，並應填載查明受處分人
    資料，再交付被查獲之行為人代收。據此規定，對於非該當
    場被查獲之行為人或駕駛人之受處分人，其舉發通知單仍應
    於舉發當場交付予被查獲之行為人代收，是若非於查獲當場
    為之，則其舉發程序即有瑕疵。本件駕駛人黃Ｏ銓違規時間
    為92 年10月20日19時，而台中縣警察局於案發後約二個月
    之92年12月16日才開立舉發違反道路交通管理事件通知單（
    該舉發通知單是否有通知行為人，抗告人不得而知）。由以
    上違規日期與填載舉發違反道路交通管理事件通知單不同，
    可以證明員警於本件發生車禍時，並未開單告發，而是事後
    於92 年12月16日才發現行為人已遭註銷駕照，認定其車禍
    當時，係無照駕駛，始另為舉發，原審誤認舉發通知單交付
    予違規行為人即黃Ｏ銓代收，可視為該舉發通知單已合法送
    達予受處分人，並無違誤云云，如此判斷，自有違誤。又抗
    告人僅為信託關係之受託人，駕駛黃Ｏ銓本人即為實際車主
    ，並與抗告人簽訂信託靠行委託服務契約書，約定任何車輛
    之保管、使用或監理業務、違章罰款…等，均由黃Ｏ銓自理
    ，足認黃Ｏ銓並非抗告人員工。原審裁定謂：「違規駕駛人
    縱未告知受處分人該違規情事，此乃受處分人對公司內部員
    工控管不週所致，受處分人據此要求免責，並無理由」，顯
    與事實不合等語。
二、原審裁定以：
(一)、原處分機關略以：ＯＯ通運股份有限公司所有車牌號碼
      ＯＯＯＯＯ號營業貨運曳引車，於民國92年10月20日19時
      許，在○○縣○○鄉○○路○段與興和路口，因司機黃Ｏ
      銓「使用註銷之駕照駕車（依據92年12月4日彰化監理站
      汽1204移轉單）」之違規，由臺中縣警察局交通隊92年12
      月16日另行以中縣警交字第ＨＢ0000000號舉發違反道路
      交通管理事件通知單，依違反道路交通管理處罰條例第21
      條之1第1項第5款逕行舉發。本案雙罰車主ＯＯ通運股份
      有限公司，本站遂於95年7月14日以豐監稽違字第裁63 －
      ＨＢ0000000號裁決書，裁罰車主ＯＯ通運股份有限公司
      新臺幣（下同）六萬元整，逾期則依裁決書處罰主文規定
      裁處，於法並無不合等語。
(二)、本件受處分人即異議人ＯＯ通運股份有限公司異議意旨略以
    ：異議人所有之車牌號碼ＯＯＯＯＯ之曳引車已於93年3月
    15 日即移轉過戶予他人，而車輛在移轉過戶前必須完納所
    有欠繳監理稅費、違規罰款等始得辦理移轉過戶手續；又本
    案臺中縣警察局交通隊係於92年12月16日開立舉發違反道路
    交通管理事件通知單，寄交駕駛人黃Ｏ銓，卻未通知異議人
    ，異議人是經由網路上查詢始得知違規罰單未繳納情形，且
    原處分機關於違反道路交通管理事件通知單製作後之二年七
    個月始以違反道路交通管理事件裁決書裁罰，實有未合；且
    其對於駕駛人駕照資格已善盡注意義務，爰聲明異議云云。
(三)、按汽車駕駛人，使用註銷之駕駛執照駕駛聯結車、大客車、
    大貨車者，汽車所有人及駕駛人各處新臺幣四萬元以上八萬
    元以下罰鍰；汽車所有人如已善盡查證駕駛人駕駛執照資格
    之注意，或縱加以相當之注意而仍不免發生違規者，汽車所
    有人不受本條之處罰；道路交通管理處罰條例第21條之1第
    1項第5款、第21條之1第4項分別定有明文。復依違反道路交
    通管理事件統一裁罰基準及處理細則第11條第1項第1款之規
    定，當場舉發者，受處分人非該當場被查獲之行為人或駕駛
    人時，除應填寫駕駛人或行為人資料外，並應填載查明受處
    分人資料，再交付被查獲之行為人代收。
(四)、經查：本件受處分人ＯＯ通運股份有限公司所有之車牌號碼
    ＯＯＯＯＯ號營業貨運曳引車，由黃Ｏ銓駕駛，於92年10月
    20 日19時，在○○縣○○鄉○○路○段與興和路口，使用
    註銷之駕照駕車之違規，遭臺中縣警察局交通隊另行以中縣
    警交字第ＨＢ0000000號通知單舉發，該舉發通知單並交付
    予違規行為人代收，則依上開規定，該舉發通知單可視為合
    法送達予受處分人並無違誤，違規駕駛人縱未告知受處分人
    該違規情事，此乃受處分人對公司內部員工控管不週所致，
    受處分人據此要求免責，並無理由；又本件豐監稽違字第裁
    63－ＨＢ0000000號裁決書，亦於作成之同日即95年7月14日
    送達予受處分人，此有通知單、裁決書及送達證各一紙附卷
    可稽，雖原處分機關係於違反道路交通管理事件通知單製作
    後之二年七個月，始以違反道路交通管理事件裁決書裁罰受
    處分人，惟依94年2月5日公布，而於95年2月5日生效施行之
    行政罰法第27條規定，本件裁決尚未逾三年之行政罰之裁處
    權時效。再受處分人辯稱：對於駕駛人黃Ｏ銓之駕照資格，
    受處分人已善盡查證駕照資格之注意，應依道路交通管理處
    罰條例第21條之1第4項予以免罰云云，惟查，駕駛人黃Ｏ銓
    已於90年3月17日因案（單號ＫＡＡ100773）被註銷駕駛執
    照，駕駛人黃Ｏ銓於92年10月20日為警員舉發違規時，已距
    二年七個月期間，且在本案發生之前後，黃Ｏ銓仍持續駕駛
    車牌號碼ＯＯＯＯＯＯ號車，違規次數達33筆之多，受處分
    人顯未能善盡查證駕駛人駕駛執照資格之注意義務，自不得
    主張道路交通管理處罰條例第21條之1第4項之規定而免責。
    此外，行為之裁處係以行為作成之時間，本件違規時間為92
    年10月20日，受處分人為車牌號碼ＯＯＯＯＯ號車之所有人
    ，該車雖於93年3月15日移轉予第三人，然並不影響既成之
    法律關係，受處分人以車輛在移轉過戶前必須完納所有欠繳
    監理稅費、違規罰款等始得辦理移轉過戶手續，而認為既能
    辦理移轉過戶當無欠繳監理稅費、違規罰款置詞免責，為無
    理由。從而，原處分機關據以援引上開規定，裁處受處分人
    罰鍰新臺幣六萬元整，並無不當。
三、按違反道路交通管理事件統一裁罰基準及處理細則第11條第
    1項規定「行為人有本條例之情形者，應填製舉發違反道路
    交通管理事件知單，並於被通知人欄予以勾記，其通知聯依
    下列規定辦理：一當場舉發者，…；受處分人非該當場被查
    獲之行為人或駕駛人時，除應填寫駕駛人或行為人資料外，
    並應填載查明受處分人資料，再交付被查獲之行為人代收。
    但駕駛人或行為人為未滿十四歲或拒絕代收者，舉發機關應
    另行送達之。而有本條例規定之情形者，並應於通知單上另
    行查填法定代理人或監護人之姓名，身分證字號、地址。二
    …。三…。」查本件違規時間，係在92年10月20日19時，填
    單日期則為92年12月16日，此有台中縣警察局舉發違反道路
    交通管理事件通知單影本可憑。是本件關於被通知人為抗告
    人部分之舉發違反道路交通管理事件通知單，顯非當場填單
    交由被查獲之行為人黃Ｏ銓代收。況上開通知單收受通知聯
    者簽章欄並無代收人黃Ｏ銓之簽章，是本件並無證據證明上
    開舉發通知單已由黃Ｏ銓代收，而合法送達抗告人。本件之
    舉發違規通知單既未合法通知抗告人，則抗告人即無從依違
    規通知單所載到案日、應到案處所，主張權利。原處分機關
    交通部公路總局台中區監理所豐原監理站亦以「經查本案舉
    發車主ＯＯ交通股份有限公司係事後補掣單，其送達程序，
    有疑義與爭議，本站同意依職權以低罰六萬元」。本件之舉
    發違規通知單既未合法通知送達抗告人，原處分機關，逕予
    裁處，於法即有未合。原審裁定謂「中縣警交字第ＨＢ
    0000000號通知單已交付予違規行為人代收，該舉發通知單
    可視為合法送達予受處分人並無違誤，違規駕駛人縱未告知
    受處分人該違規情事，此乃受處分人對公司內部員工控管不
    週所致，受處分人據此要求免責，並無理由」云云，駁回抗
    告人之異議，難謂適當。本件原審裁定，應予撤銷發回，由
    原審法院另為適當之裁定。
四、據上論斷，應依道路交通案件處理辦法第26條，刑事訴訟法
    第413條前段，裁定如主文。
中    華    民    國    95    年    10   月   2       日
            刑事第九庭  審判長法  官  陳  筱  珮
                              法  官  康  應  龍
                              法  官  趙  春  碧
上列正本證明與原本無異。
不得再抗告。
                              書記官  胡  美  娟
中    華    民    國    95    年    10   月   4       日
                                                      Ａ


司法院資訊處製作；財團法人民間司法改革基金會備份。
